【裁判字號】    91,易,68
【裁判日期】    920127
【裁判案由】    詐欺
【裁判全文】
臺灣嘉義地方法院刑事判決                            九十一年度易字第六八號
    公  訴  人  臺灣嘉義地方法院檢察署檢察官
    被      告  甲○○  男  三.
右列被告因詐欺取財案件，經檢察官提起公訴（九十年度偵緝字第一四一號），本院
判決如左：
    主  文
甲○○無罪。
    理  由
一、公訴意旨如附件起訴書所載。
二、本件公訴人認被告甲○○涉有詐欺取財犯行，係以告訴人乙○○之指訴、證人張
    時偁之證述，與卷附之保管單、汽車行車執照、汽車買賣合約書、臺灣桃園地方
    法院八十九年度易字第二二二號判決（警卷第十至十二頁、第三一三四號偵查卷
    第二二至三三頁），及被告自承販賣ＧＧ—２５８６號汽車（下稱系爭汽車）予
    告訴人，且其經營汽車保養廠十餘年，自應知悉買賣汽車須有行車執照始能辦理
    過戶，竟於他人託賣時未留存該證件等情，為其所憑之論據。訊據被告甲○○固
    坦承出賣系爭汽車予告訴人，並收取價金新臺幣（下同）十二萬元，且汽車未辦
    過戶之事實，惟堅決否認有何詐欺取財犯行，辯稱：該車是陳春寶寄賣的，他沒
    有提供車籍資料，伊不知是贓車等語。
三、按犯罪事實應依證據認定之，無證據不得推定犯罪事實；又不能證明被告犯罪者
    ，應諭知無罪之判決，刑事訴訟法第一百五十四條、第三百零一條第一項分別定
    有明文。經查：
（一）被告於八十八年十一月十四日與告訴人就系爭汽車訂立汽車買賣合約書，告訴
      人先給付部分價款，被告則將該車交付告訴人使用一節，固據被告坦承屬實，
      核與告訴人之指陳相符（被告僅就告訴人究係給付二十萬元抑十二萬元部分有
      所爭執，見本院卷第三六至三七頁），然該合約書第三條前段既約定「乙方（
      指告訴人）付清餘款後，甲方（指被告）應即將該車全部證件交予乙方辦理過
      戶」，似謂被告於取得全部價款之前，尚無庸交付汽車行車執照等相關車籍資
      料予告訴人，而證人陳德發即告訴人之弟於警訊及本院均證稱買車時伊係見證
      人，被告並未拿出行車執照，並曾說等證件一星期後送來再辦過戶等語（警卷
      第六頁反面、本院卷第五八頁），則告訴人於買賣契約成立時，對被告尚未能
      提出相關車籍資料憑以辦理過戶，應已知悉，是不能僅因被告出賣無法過戶之
      汽車，即認為被告施用詐術。
（二）案外人林傳揚將取得之案外人陳長棱駕照交付案外人丁啟文，由丁啟文冒陳長
      棱名義向證人張時偁即大進小客車租賃有限公司負責人租得系爭汽車，得手後
      駕至嘉義地區出售一節，固據證人張時偁於偵查中供證其被害經過，且有臺灣
      桃園地方法院前開判決可憑，並經本院調閱相關卷證核對無訛（本院卷第八七
      至一三四頁），然證人張時偁對於系爭汽車係何人交付被告，則一無所悉（第
      三一三四號偵查卷第十七至十八頁、第一四一號偵查卷第二四頁反面），又林
      傳揚、丁啟文等人就系爭汽車如何售至嘉義地區之細節，亦無法供述明白。換
      言之，依證人張時偁所述及上開卷證資料，並不能證明系爭汽車乃林傳揚、丁
      啟文於詐得後交付予被告，復不能證明被告明知該車係林傳揚、丁啟文所詐得
      ，並轉而向告訴人詐欺。
（三）系爭汽車迄八十八年十二月十七日止，均無失竊紀錄，此有車籍作業系統查詢
      認可資料可參（警卷第十六頁），益不能證明被告於八十八年十一月十四日訂
      立合約書明知該車無法辦理過戶手續。
（四）證人陳春寶經本院傳喚、拘提均未到庭（本院卷第一八五、一九二、一九七頁
      ），無從證明被告於訂約時已知悉系爭汽車為贓物，無法過戶，而被告苟知悉
      上情，亦可以例如拆卸解體出售等方式圖得不法利益，而不必出賣告訴人，增
      加被查緝之風險，況告訴人於本院調查中亦陳稱被告不知道是贓車等語（本院
      卷第一八五頁），是被告所辯，應屬可採。
四、綜上說明，被告於訂約及收取部分價款時，既不知系爭汽車無法過戶，且其與告
    訴人又約定待原車主提出車籍資料後再辦過戶手續，顯無法推論其有何施用詐術
    取得財物之犯罪事實，本件容屬告訴人與被告間之民事糾葛，宜循民事訴訟途徑
    解決。公訴人所舉之證據，尚不足以證明被告確有詐欺取財犯行，此外本院復查
    無其他積極證據，足認被告確有公訴人所指之犯行，既不能證明犯罪，依法應諭
    知無罪之判決。
據上論斷，應依刑事訴訟法第三百零一條第一項，判決如主文。
本案經檢察官黃正雄到庭執行職務。
中      華      民      國    九十二    年      一      月    二十七    日
                                      臺灣嘉義地方法院刑事第二庭
                                          審判長法  官  蔡  虔  霖
                                                法  官  柯  月  美
                                                法  官  廖  政  勝
右正本證明與原本無異。
如不服本判決，應於判決送達後十日內向本院提出上訴狀( 應附繕本 )。
中      華      民      國    九十二    年      一      月    二十七    日
                                                書記官  陳  湘  蓉


司法院資訊處製作；財團法人民間司法改革基金會備份。
